臺灣彰化地方法院民事裁定  
111年度消債更字第49號
聲  請  人  
即債務人    洪計順  
代  理  人  陳世川律師（法扶律師)  
上列當事人因消費者債務清理事件聲請更生，本院裁定如下：
    主  文
聲請人即債務人甲○○自民國111年8月4日下午4時起開始更生程序
。
命司法事務官進行本件更生程序。
    理  由
一、按債務人不能清償債務或有不能清償之虞者，得依本條例所
    定更生或清算程序，清理其債務。債務人無擔保或無優先權
    之債務總額未逾新臺幣1,200萬元者，於法院裁定開始清算
    程序或宣告破產前，得向法院聲請更生。債務人對於金融機
    構負債務者，在聲請更生或清算前，應向最大債權金融機構
    請求協商債務清償方案，或向其住、居所地之法院或鄉、鎮
    、市、區調解委員會聲請債務清理之調解。消費者債務清理
    條例（下稱消債條例）第3條、第42條第1項、第151條第1項
    定有明文。次按法院開始更生程序之裁定，應載明其年、月
    、日、時，並即時發生效力。法院裁定開始更生或清算程序
    後，得命司法事務官進行更生或清算程序。消債條例第45條
    第1項、第16條第1項前段定有明文。又消債條例第3條所謂
    「不能清償債務或有不能清償之虞」者，係指債務人欠缺清
    償能力，且對於已屆清償期，或已受請求債務之全部或主要
    債務，客觀上可預見處於通常且繼續的不能清償之狀態而言
    ，方符合消費者債務清理條例為使不幸陷入經濟困境之人得
    以清理債務、重建生活，並在債務清理過程中能保有符合人
    性尊嚴之最低基本生活目的，先予敘明。
二、本件聲請意旨略以：聲請人目前任職於八沐町擔任按摩師，
    每月薪資約新臺幣（下同）3萬元，須扶養三名未成年子女
    ，除曾於110年7月9日受領行政院因應國家傳染病核發之一
    次性補助3萬元，及於110年11月26日領取父親死亡保險1萬9
    000元外，並未受領其他社會補助。每月薪資扣除必要支出
    約29774元（含每月扶養費1萬4000元）後，所剩無幾，而其
    債總額為67萬7421元，且無其他財產或存款可供清償，實有
    不能清償之虞，前曾向住、居所地之法院聲請債務清理之調
    解，因調解不成立，而其無擔保或無優先權之債務總額未逾
    1,200萬元，復未經法院裁定開始清算程序或宣告破產，依
    法自得聲請更生程序，懇請裁定開始更生俾早日清償債務等
    語。
三、經查：
㈠、聲請人於消債條例施行後，曾向住、居所地之本院聲請調解
    不成立，積欠之債務總額復未逾1,200萬元等情，經調取本
    院111年度司消債調字第56號卷核閱無訛，並有財團法人金
    融聯合徵信中心債權人清冊（見本院卷第33-45頁）在卷可
    稽，且於聲請更生前一日回溯五年內未從事營業活動，亦未
    經法院裁定開始清算程序或宣告破產，故聲請人所為本件更
    生聲請是否准許，即應審究其現況是否確實具有不能清償債
    務或有不能清償之虞等情事而定。
㈡、查聲請人任職於八沐町擔任按摩師，每月薪資約3萬元，有在
    職薪資證明在卷可稽（見本院卷第49頁），且聲請人除領行
    政院因應國家傳染病核發之一次性補助3萬元、於110年11月
    26日領取父親死亡保險1萬9000元等一次性給付之補助外（
    見本院卷第57頁），並未受領其他社會補助，則聲請人主張
    其每月收入為3萬元，應可採認。聲請人另主張其每月生活
    必要支出約2萬9774元（含三名子女扶養費1萬4000元，見本
    院卷第17頁）。按消債條例第64條之2規定，債務人之生活
    費用，以最近一年衛生福利部或直轄市政府所公告當地區每
    人每月最低生活費1.2倍定之。查111年度臺灣省彰化縣每人
    每月最低生活費為1萬4230元，1.2倍即1萬7076元，依此計
    算聲請人之每月必要生活費用（含扶養費）應為4萬2690元
    【按聲請人之生活必要費用以17076元計算，三名未成年子
    女應與配偶共同扶養，以2分之1計算，計算式：17,076＋（1
    7,076×1/2）×3＝42,690】，則聲請人主張每月生活必要費用
    約2萬9774元（含三名子女扶養費1萬4000元）應為可採。又
    聲請人每月收入扣除必要支出後僅餘226元【計算式：30,00
    0－29,774＝226】，已不足千元可資運用。倘以226元清償67
    萬7421元之債務，須逾數十年之期間始得清償完畢【計算式
    ：677,421元÷226元≒2,997.44個月，約249.75年】。此外聲
    請人並其他無恆產可供清償債務，以其每月所得收入及支出
    狀況，較之被請求清償之債務總額及利息，客觀上即可預見
    係處於通常且繼續不能清償之狀態，而合於「不能清償債務
    或有不能清償之虞」之要件。
四、據上論結，本院綜合聲請人之清償能力，堪認聲請人客觀上
    對已屆清償之債務有不能清償或難以清償之虞，又其所負無
    擔保或無優先權之債務未逾1,200萬元，且未經法院裁定開
    始清算程序或宣告破產。復查本件無消債條例第6條第3項、
    第8條或第46條各款所定駁回更生聲請之事由存在，則聲請
    人聲請更生，洵屬有據，應予准許。至聲請人於更生程序進
    行中，應提出足以為債權人會議可決或經法院認為公允之更
    生方案以供採擇。而司法事務官於進行本件更生程序、協助
    聲請人提出更生方案時，亦應依聲請人之薪資變化、社會常
    情及現實環境衡量聲請人之償債能力，並酌留其生活上應變
    所需費用，進而協助聲請人擬定允當之更生方案，始符消債
    條例重建債務人經濟生活之立法目的，附此敘明。
五、依消債條例第11條第1項、第45條第1項、第16條第1項，裁
    定如主文。
中　　華　　民　　國　　111 　年　　8 　　月　　4 　　日
              民事第三庭    法      官　洪堯讚
以上正本係照原本作成。
本件不得抗告。
本裁定已於民國111年8月4日下午4時公告。
中　　華　　民　　國　　111 　年　　8 　　月　　4 　　日
                            書  記  官  李盈萩